【裁判字號】    97,訴,1379
【裁判日期】    970520
【裁判案由】    強盜等
【裁判全文】
臺灣板橋地方法院刑事判決              97年度訴字第1379號
公  訴  人  臺灣板橋地方法院檢察署檢察官
被      告  甲○○
指定辯護人  本院公設辯護人乙○○
上列被告因竊盜等案件，經檢察官提起公訴（97年度偵字第8612
號），本院判決如下：
    主  文
甲○○竊盜，累犯，處有期徒刑肆月，如易科罰金，以新臺幣壹
仟元折算壹日。又傷害人之身體，累犯，處有期徒刑肆月，如易
科罰金，以新臺幣壹仟元折算壹日。應執行有期徒刑陸月，如易
科罰金，以新臺幣壹仟元折算壹日。
    事  實
一、甲○○前於民國96年間，因竊盜及妨害自由案件，經本院以
    96年度易字第3458號各判處有期徒刑3 月、3 月，定應執行
    有期徒刑4 月確定，甫於97年2 月23日縮刑期滿執行完畢。
    猶未知悔改，意圖為自己不法之所有，於97年3 月4 日22時
    40分許，在臺北縣永和市○○路211 號7-11便利商店內，徒
    手竊取香菸1 包，得手即自行步出店外，而為店員蘇漢川發
    現並高呼，適店員丙○○在店門外，旋即攔住甲○○，甲○
    ○為脫免逮捕，竟另基於傷害犯意，揮拳毆打丙○○，致丙
    ○○受有臉部頭皮及鼻樑挫傷、左側肘挫傷之傷害，經警接
    獲報案到場處理，而查獲上情。
二、案經丙○○訴由臺北縣政府警察局永和分局報告臺灣板橋地
    方法院檢察署檢察官偵查起訴。
    理  由
一、按刑事訴訟法第159 條第1 項雖規定，被告以外之人於審判
    外之言詞或書面陳述，除法律有規定外，不得作為證據。惟
    同法第159 條之5 第1 、2 項已規定，經當事人於審判程序
    同意作為證據，法院審酌該言詞陳述或書面陳述作成時之情
    況，認為適當者，亦得為證據。當事人、代理人或辯護人於
    法院調查證據時，知有第159 條第1 項不得為證據之情形，
    而未於言詞辯論終結前聲明異議者，視為有前項之同意（指
    同條第1 項之同意作為證據），此乃第159 條第1 項所容許
    ，得作為證據之例外規定之一。經查，本案被告甲○○、指
    定辯護人及檢察官於言詞辯論終結前，均未就所調查之證據
    主張有刑事訴訟法第159 條第1 項不得為證據之情形，本院
    復審酌各該證據作成時並無違法及證明力明顯過低之瑕疵等
    情況，認為適當，是本案經調查之證人丙○○、蘇漢川分別
    於警詢及偵訊時之證述等證據均有證據能力，合先敘明。
二、上揭事實，業據被告甲○○於警詢、偵訊及本院審理時坦承
    不諱，核與告訴人丙○○於警詢及偵查中指訴情節相符合。
    並有證人蘇漢川於警詢及偵查中證述明確。此外，復有贓物
    認領保管單1 紙、監視錄影翻拍照片4 張在卷可稽。告訴人
    受有上揭傷害，亦有天主教會耕莘醫院永和分院於97年3 月
    4 日出具之診斷證明書1 紙附卷可憑。綜上，俱徵被告前揭
    任意性自白核與事實相符。本案事證明確，被告犯行洵堪認
    定。
三、核被告意圖為自己不法之所有，而竊取他人之財物，所為係
    犯刑法第320 條第1 項竊盜罪。又其傷害人之身體，所為係
    犯刑法第277 條第1 項之罪。雖公訴意旨認被告行竊香菸後
    ，於逃離現場之際，為站在上開店店門外之告訴人丙○○，
    即時攔住，被告為脫免逮捕，即當場施以強暴，揮拳毆打告
    訴人，至使告訴人不能抗拒，而受有上揭傷害，因認被告此
    部分之行為，依刑法第329 條規定以強盜論，應論以同法第
    328 條第1 項之強盜罪嫌等語。惟按刑法第329 條準強盜罪
    之規定，將竊盜或搶奪之行為人為防護贓物、脫免逮捕或湮
    滅罪證而當場施強暴、脅迫之行為，視為施強暴、脅迫使人
    不能抗拒而取走財物之強盜行為，乃因準強盜罪之取財行為
    與施強暴、脅迫行為之因果順序，雖與強盜罪相反，卻有時
    空之緊密連接關係，以致竊盜或搶奪故意與施強暴、脅迫之
    故意，並非截然可分，而得以視為一複合之單一故意，亦即
    可認為此等行為人之主觀不法與強盜行為人之主觀不法幾無
    差異；復因取財行為與強暴、脅迫行為之因果順序縱使倒置
    ，客觀上對於被害人或第三人所造成財產法益與人身法益之
    損害卻無二致，而具有得予以相同評價之客觀不法。故擬制
    為強盜行為之準強盜罪構成要件行為，雖未如刑法第328 條
    強盜罪之規定，將實施強暴、脅迫所導致被害人或第三人不
    能抗拒之要件予以明文規定，惟必於竊盜或搶奪之際，當場
    實施之強暴、脅迫行為，已達使人難以抗拒之程度，其行為
    之客觀不法，方與強盜行為之客觀不法相當，而得與強盜罪
    同其法定刑。據此以觀，刑法第329 條之規定，並未有擴大
    適用於竊盜或搶奪之際，僅屬當場虛張聲勢或與被害人或第
    三人有短暫輕微肢體衝突之情形（參照司法院大法官會議釋
    字第630 號解釋之解釋文及理由書）；次按強盜罪之構成，
    以其所實施之強暴、脅迫，已達於使人不能抗拒之程度為必
    要，倘其取物手段雖屬不法，而尚未使人至於不能抗拒者，
    縱觸犯他種罪名，尚難以強盜論擬（最高法院29年上字第30
    06號判例要旨可參）。從而，刑法第329 條準強盜罪所規定
    當場施以強暴、脅迫之行為，須達於使人難以抗拒之程度，
    始足當之，倘行為人僅屬當場虛張聲勢，或僅與被害人、第
    三人有短暫輕微肢體衝突之情形，因未達使人難以抗拒之程
    度，自不能以該條之罪名相繩。經查：告訴人葉宇庭於警詢
    時稱：「當時我在門口外抽煙，有看到被告拿了煙沒付錢直
    接就往外跑，又聽到同事蘇漢川叫我抓住他，我就馬上直接
    抓住他的右手，他便直接朝我揮拳過來打中我的鼻樑，又持
    續揮拳過來，我就用我的左手去擋，並還是用右手抓住他，
    再馬上請店內的同事報警，犯嫌聽到我叫同事報警就立即想
    要逃跑」、「犯嫌打我時我只用我的左手去擋，並沒有還手
    打他」等語（見偵查卷第16-17 頁）；其於偵訊仍係證稱：
    「我當時在店門口外面抽煙，已經看見被告在櫃台拿著一包
    煙就走出來，並且聽見蘇漢川叫我攔住那個人，我就抓住對
    方的右手，被告的左手當拿著煙，被告就問我是誰，我說我
    是店員，他就開始罵，說他只是拿一包煙，說我再囉嗦什麼
    ，並且罵髒話，我叫店內的人快報案，此時被告把手上的煙
    丟掉，並且揮拳打我的臉部，我感覺被他打了至少10下，我
    的頭部和鼻樑都有受傷，並且我用左手擋他，所以左手也有
    挫傷，其間他就一直想要掙脫，我有抓住他，他一直打我，
    一直到警方來為止」等語（見偵查卷第48-49 頁）。又證人
    蘇漢文警詢時係證述：當時被告進入店內拿了一包菸，沒有
    結帳就往外跑，伊就叫同事葉宇庭把他抓住，之後丙○○抓
    住被告，被告便一拳揮過來就打到丙○○的鼻樑，伊就立刻
    去將他們兩人推開，後來就看到被告一直想跑開，伊等便將
    被告拉住，等警方前來處理等情（見偵查卷第13頁）；其於
    偵訊時仍結證稱：「被告一走進來就在櫃台前面拿著一包煙
    ，立即走出去，沒有要結帳，當時剛好葉宇庭在門口外抽煙
    ，我立即叫葉攔住對方，後來看見葉被對方打，我就立即至
    門口，我就拉開他們，並等警方過來，當時其他店員已經報
    案了」（見偵查卷第48頁）。是以，依證人丙○○及蘇漢川
    之上開證述內容以觀，雖被告確有因脫免逮捕而揮拳毆打證
    人丙○○並與之拉扯等動作，惟被告當時並未持任何工具攻
    擊告訴人，且告訴人遭被告揮拳攻擊時，除仍能以其左手抵
    擋外，尚有餘力一直抓住被告，以免被告脫逃，且直至警察
    到場前，告訴人及證人蘇漢文仍係抓住被告不放，衡情被告
    上開揮拳以脫免逮捕之行為，僅屬當場與告訴人有短暫之肢
    體衝突，顯未達至使告訴人難以抗拒之程度，揆諸前揭說明
    ，自與刑法第329 條所規定準強盜罪之構成要件不相合致，
    無從以該罪名相繩。故公訴意旨認被告上開竊取香菸後脫免
    逮捕之行為係犯刑法第329 條之準強盜罪，尚有未洽。而刑
    法第329 條規定之準強盜罪，應屬單純之一罪，非屬結合二
    個以上獨立可以致罪之行為而成一體之結合犯（最高法院90
    年度台上字第7082號、92年度台上字第5041號判決要旨參照
    ），故本件尚不得以被告此部分行為僅構成竊盜罪，而認與
    公訴人所指涉犯之準強盜罪具結合犯之實質上一罪關係，而
    就被訴準強盜罪部分不另為無罪之諭知，惟其社會基本事實
    既屬同一，爰依法變更起訴法條。被告所犯上開竊盜罪及傷
    害罪二罪，犯意各別，行為互殊，應予分論併罰。又查被告
    前於96年間，因竊盜及妨害自由案件，經本院以96年度易字
    第3458號各判處有期徒刑3 月、3 月，定應執行有期徒刑4
    月確定，甫於97年2 月23日縮刑期滿執行完畢，有臺灣高等
    法院被告前案紀錄表在卷可稽，被告於五年內故意再犯有期
    徒刑以上之本罪，各應依累犯之規定加重其刑。爰審酌被告
    有上述前科，素行非佳、其犯罪之動機、目的、手段、對被
    害人所生危害程度，另酌以被告所竊得之香菸1 包財產價值
    非高、及其犯罪後坦承犯行之態度等一切情狀，各量處如主
    文所示之刑，併諭知易科罰金之折算標準，併定其應執行之
    刑及諭知易科罰金之折算標準，以資懲儆。
據上論斷，應依刑事訴訟法第299 條第1 項前段、第300 條，刑
法第277 條第1 項、第320 條第1 項、第47條第1 項、第41條第
1項 前段、第51條第5 款，刑法施行法第1 條之1 第1 項、第2
項前段，判決如主文。
本案經檢察官江祐丞到庭執行職務。
中    華    民    國    97    年    5     月    20    日
                    刑事第十一庭審判長法  官  徐蘭萍
                                      法  官  邱景芬
                                      法  官  林淑婷
以上正本證明與原本無異。
如不服本判決，應於送達後十日內，向本院提出上訴狀（上訴書
狀應敘述具體理由）。
                                      書記官  林金良
中    華    民    國    97    年    5     月    20    日
附錄本案論罪科刑法條全文：
中華民國刑法第277條第1項：
傷害人之身體或健康者，處3 年以下有期徒刑、拘役或1 千元以
下罰金。
刑法第320條第1項：
意圖為自己或第三人不法之所有，而竊取他人之動產者，為竊盜
罪，處五年以下有期徒刑、拘役或五百元以下罰金。


司法院資訊處製作；財團法人民間司法改革基金會備份。
